臺灣臺南地方法院刑事判決　　　　　　 九十一年度易緝字第一一三號
　　公　訴　人　臺灣台南地方法院檢察署檢察官
　　被　　　告　甲○○
右列被告因傷害等案件，經檢察官提起公訴（八十八年度偵字第二００八號、第二四
四一號號)，本院判決如左：
    主  文
甲○○殺人未遂，處有期徒刑陸年，扣案折疊刀壹把沒收；又傷害人之身體，處有期
徒刑捌月，應執行有期徒刑陸年陸月，扣案折疊刀壹把沒收。
毀損部分公訴不受理。
    事  實
一、甲○○因與其兄乙○○之間有財務糾紛，先基於恐嚇之犯意，於民國八十八年一
    月二十七日傳真內容載有「死有餘辜，殺，我已孓然一身，願與你那不義之財同
    歸於盡．你就準備吧！」等加害生命、財產內容之字條至乙○○所開設位於台南
    縣永康市○○街二三三號之明模工業股份有限公司（下稱明模公司）予乙○○，
    致乙○○心生畏懼。繼於八十八年二月二日中午十二時二十分許，甲○○攜帶其
    所有之折疊刀一把，進入上開明模公司，散發傳單，經人發現，乙○○聞聲前往
    查看並加以制止，甲○○見乙○○前來，竟基於殺人之犯意，取出折疊刀拉開刀
    刃，口中喊殺朝乙○○刺去，俟接近乙○○後即用左手勾住乙○○之脖子，右手
    則持該折疊刀下手欲刺殺乙○○，惟隨即被公司員工戊○○、丁○○、己○○等
    發現奪刀制止，並合力將其制伏壓制在地上，而甲○○手指亦因此遭該折疊刀劃
    傷，丙○○發現乃幫甲○○擦藥，其間甲○○仍憤然謾罵：其只要活著一天，即
    要讓乙○○全家不得安寧等語，丙○○為制止其謾罵時，遂出手欲摀住甲○○之
    口，甲○○見狀竟另行基於普通傷害之犯意，出口咬斷李女右手食指第一指節，
    ，嗣經李女家人將李女送醫急救，其手指第一指節已無法復原。
二、案經乙○○、丙○○告訴及台南縣警察局永康分局報請臺灣台南地方法院檢察署
    檢察官偵查起訴。
    理  由
壹、有罪部分：
一、訊據被告就傳真內容載有「死有餘辜，殺，我已孓然一身，願與你那不義之財同
    歸於盡．你就準備吧！」等加害生命、財產內容之字條予乙○○，並咬斷丙○○
    右手食指第一指節等情，坦承在卷，惟矢口否認有殺人未遂之犯嫌，辯稱：傳真
    內容所載「死有餘辜，殺」係指欲自殺並與乙○○不義之財同歸於盡，當日復因
    遭明模公司之員工架住毆打，方從口袋拿出折疊刀欲自衛，並未起意殺害乙○○
    等語在卷。
二、經查：
(一)、被告先手持折疊刀、口中喊殺朝乙○○刺去，俟接近乙○○後，即用左手勾住乙○○之脖子，右手則持該折疊刀欲下手刺殺乙○○，惟隨即被公司員工戊○○、
    丁○○等發現奪刀制止等情，業據乙○○於警詢及偵查中指訴綦詳，核與當時在
    現場目擊之明模公司員工戊○○於檢察官偵查及本院審理時中均證稱：「．．我
    看到甲○○從口袋內拿出一把刀用手勒住乙○○的脖子，正要下手時，很多人就
    衝過去制伏甲○○」；丁○○於警詢中陳稱：「．．並由褲袋拿了一把可折疊式
    刀子並張開刀子衝向公司老闆後，以左手架住老闆脖子，並以右手拿刀要刺老闆
    ．．」；證人即員工庚○○證稱：「甲○○從口內拿出一把刀，彈開之後就向我
    老板左前方刺去，這是第一次沒刺到，第二次又要向前刺時，手被我拉住，這時
    很多人撲上去制伏」；證人己○○於本院審理時證稱：「．．手拿一把刀刺向乙○○二刀，第一刀沒刺到，第二刀又被我們同事抓住．．」等語相符。又告訴人
    與證人間之證言，於細節中雖稍有出入，此當係當時各人所站之角度不同及事情
    發生過程時間短暫所致，惟被告手持折疊刀二次欲刺殺乙○○，嗣始遭他人制伏
    一節，則互核一致，自足採信。從而被告辯稱其係遭人架住毆打後，始拿出折疊
    刀欲自衛云云，當屬事後避重就輕之詞，不足採信。
(二)、被告甲○○先基於恐嚇之犯意，於八十八年一月二十七日傳真內容載有「死有餘
    辜，殺，我已孓然一身，願與你那不義之財同歸於盡．你就準備吧！」等內容之
    字條予乙○○，此為被告所自承，復有該傳真附卷可稽，參諸甲○○認乙○○侵
    吞其在明模公司股權，多次要求乙○○分產而遭乙○○拒絕等情（此亦有甲○○
    之傳真附卷可參），已對乙○○多所不滿，再綜觀該傳真內容，被告除有以自殺
    相脅之意外，顯另有殺害乙○○意，蓋衡諸經驗法則，被告當不致自稱自己「死
    有餘辜」一語。另經本院當庭勘驗扣案之折疊刀，為不銹鋼製成，可輕易削切紙
    張，且刀刃長達九公分，足證質堅銳利，極易對人體造成重創，而發生死亡之結
    果，而被告明知上情，其猶持刀二次刺向乙○○，其殺人之犯意灼然至明。再者
    被告於警詢中就警方詢問為何攜帶上開刀械，被告答稱係為割草、切水果等用途
    ，平日即帶在身上，並未提及係帶在身上為嫁接水果工作之用，嗣於本院審理時
    方改口辯稱係當日前往高雄為嫁接水果之用，方帶於身上云云，應為事後卸責之
    詞，不足採信。又被告先傳真欲殺害被害人之字條與被害人，再攜帶銳利之刀械
    前往被害人公司，益證其事先已有殺人之犯意。從而公訴人認無從證明被告有殺
    人犯意，應有誤認。
(三)、又被告雖舉證人李榮詔、李榮燦證明其並無殺人之犯意云云。然查證人二人，其
    中一人當日並未在明模公司，一人聞聲來到現場時，被告已遭制伏，二人均未目
    睹被告持刀欲刺殺乙○○之經過，此據二人於本院審理時，證稱在卷，故被告二
    人之證言，並無足為被告無殺人犯意之證明，應無疑問。
(四)、被害人乙○○於警訊中指訴：「．．同時甲○○抓住我脖子，順便從自己褲子裏
    拿出一把折疊刀要殺我，同時甲○○稱『要你死』，當時要刺我時，當時折疊刀
    被公司員工搶下，壓倒地上」等語，在檢察官中則陳稱：「．．並又拿折疊刀向
    我殺來，且說『殺』，經在場人攔阻才未被殺」等語，兩者就被告持刀下手殺害
    伊之情狀相符，此分有筆錄在卷可稽，雖與乙○○嗣於本院九十一年十二月十六
    日審理時供稱：「他有抓我，我看到他拿折疊刀出來我就跑掉了」等語，前後不
    符。然查上開警詢及檢察官偵查，距案發當時，時間接近，被害人之記憶當較為
    清晰，且尚值憤恨之際，所供當較符實情。事後本院之證言，當因一方面已事過
    境遷，心情較為平復，復念及二人手足關係尚在，再經同為手足之李榮詔、李榮
    燦求情（二人於本院審理時已證稱已為此事進行調解），其證言當有不欲深究之
    意，自不足採。
(五)、又告訴人丙○○右手食指第一指節功能雖無法回復，無法使用鍵盤，碰到東西很
    敏感，不能為縫鈕扣等細緻之工作，惟尚能穿衣提物等工作，業據其證稱在卷，
    ，足認其機能尚未達毀敗之程度，其所受之傷害應為普通傷害無疑。
(六)、此外復有傳真字條、丙○○之診斷書一件附卷可稽，故被告恐嚇、殺人未遂及傷
    害犯行堪予認定，應依法論科。
三、核被告所為係犯刑法第二百第七十一條第二項第一項之殺人未遂罪及同法第二百
    七十七條第一項之傷害罪。被告恐嚇後著手殺人之犯行，其恐嚇之危險犯，應為
    嗣後下手殺人之實害犯所吸收，不另論罪。公訴人雖認被告不另構成殺人未遂犯
    行，當有誤會。被告殺人未遂犯行，既經公訴人於犯罪事實欄中敘及，且與起訴
    之恐嚇犯行有實質一罪之關係，本院自得一併審理，附此敘明。被告已著手於殺
    人行為之實行而不遂，為未遂犯，依刑法第二十六條第一項規定按既遂犯之刑度
    減輕之。被告所犯上開二罪間，犯意各別，罪名互異，應分論併罰。爰審酌被告
    犯罪之動機、目的、手段、雖已下手欲殺害他人，惟未造成任何傷害，其咬斷李
    女之右手食指第一指節致其右手功能大損，在今日普遍使用電腦之時代，造成極
    大不便，與被害人平日關係、犯罪後態度等一切情狀，處如主文所示之刑，並定
    其應執行刑。扣案之折疊刀一把，為被告所有供犯罪所用之物，已據其供明在卷
    ，應依法宣告沒收。
貳、不受理部分：
一、公訴意旨略以：被告甲○○於八十七年十二月二十九日下午二時許，在台南縣永
    康市○○○路鴻利多量販店前，駕駛車號ＲＴ─○九四七號自小客車，基於毀損
    之故意，自前方衝撞乙○○所有之車號ＳＶ─一六六八號自小客車，造成前保險
    桿右側破裂損壞，因認被告甲○○涉有刑法第三百五十四條之毀損罪嫌。
二、按告訴乃論之罪，告訴人於第一審辯論終結前得撤回其告訴，又告訴經撤回者，
    應諭知不受理之判決，刑事訴訟法第二百三十八條第一項、第三百零三條第三款
    分別定有明文。
三、查本件告訴人乙○○告訴被告甲○○毀損案件，公訴人認係觸犯刑法第三百五十
    四條之罪，依同法第三百五十七條之規定，須告訴乃論。茲據告訴人乙○○當庭
    撤回告訴，有筆錄在卷可稽，依照首開說明，此部分爰諭知不受理之判決。
據上論斷，應依刑事訴訟法第二百九十九條第一項前段、第三百零三條第三款，刑法
第二百七十一條第二項第一項、第二百七十七條第一項、第二十六條、第五十一條第
五款、第三十八條第一項第二款，罰金罰鍰提高標準條例第一條前段，判決如主文。
中    華    民    國      九十一      年      十二      月      三十    日
                                    臺灣臺南地方法院刑事第二庭
                                              法  官  鄧希賢
右正本證明與原本無異。
如不服本判決，應於判決送達後十日內，向本院提出上訴狀。
                                              書記官  汪維屏
中    華    民    國      九十一      年      十二      月      三十    日
附錄法條
中華民國刑法第二百七十一條
 (普通殺人罪)
殺人者，處死刑、無期徒刑或十年以上有期徒刑。
前項之未遂犯罰之。
預備犯第一項之罪者，處二年以下有期徒刑。
刑法第二百七十七條第一項
  傷害人之身體或健康者，處三年以下有期徒刑、拘役或一千元以下罰金。
